臺灣彰化地方法院刑事裁定　　　　　　 96年度交聲字第53號
原處分機關　　交通部公路總局臺中區監理所彰化監理站
異　議　人
即受處分人　　甲○○
上列受處分人因違反道路交通管理處罰條例案件，對於交通部公
路總局臺中區監理所彰化監理站民國95年12月25日所為之處分（
原處分案號：彰監四字第裁64-E00000000號），聲明異議，本院
裁定如下：
    主  文
異議駁回。
    理  由
一、按行車速度，依標誌或標線之規定，無標誌或標線者，在市
    區道路，時速不得超過50公里，在郊外道路時速不得超過60
    公里，道路交通安全規則第93條第1項第1款前段定有明文；
    又汽車駕駛人，行車速度，超過規定之最高時速，或低於規
    定之最低時速，除有第43條第1項第2款情形外，處新臺幣1,
    200元以上2,400元以下罰鍰，道路交通管理處罰條例第40條
    亦有明文規定。次按道路交通管理處罰條例及道路交通安全
    規則所稱之「汽車」，依道路交通管理處罰條例第3條第8款
    及道路交通安全規則第2條第1項第1款規定，均包括「機器
    腳踏車」。再按處理違反道路交通管理事件，有關文書送達
    之程序，依行政程序法之規定。送達，不能依前2條之規定
    （即送達處所之送達及補充送達）為之者，得將文書寄存送
    達地之地方自治或警察機關，並作送達通知書2份，1份黏貼
    於應受送達人住居所、事務所、營業所或其就業處所門首，
    另1份交由鄰居轉交或置於該送達處所信箱或其他適當位置
    ，以為送達。前項情形，由郵政機關為送達者，得將文書寄
    存於送達地之郵政機關」，亦分別為違反道路交通管理事件
    統一裁罰標準及處理細則第5條、行政程序法第74條第1、2
    項所明定。
二、原處分機關係以：異議人即受處分人甲○○所有之車牌號碼
    BL8-197號重型機車，於民國95年6月25日0時28分在台一線
    83公里處，經測得行車時速為85公里，超過該處限速50公里
    達20公里以上而違規，並由新竹縣警察局以上開車輛違反道
    路交通管理處罰條例第40條第1項規定，開立竹縣警交字第
    E00000000號舉發違反道路交通管理事件通知單逕行舉發（
    下稱舉發通知單），嗣由原處分機關於95年12月25日以彰監
    四字第裁64-E00000000號裁決書裁罰新臺幣（下同）2,200
    元，於法並無不合等語。異議人則以其未居住於戶籍地致未
    曾收受罰單，期能繳納最低罰款，為此聲明異議云云。
三、異議人為本件違規行為後，道路交通管理處罰條例雖於94年
    12月28日修正公布，並於95年7月1日施行。惟按行為後法律
    或自治條例有變更者，適用行政機關最初裁處時之法律或自
    治條例。但裁處前之法律或自治條例有利於受處罰者，適用
    最有利於受處罰者之規定，行政罰法第5條定有明文；此所
    謂「行政機關最初裁處」之時點，係指有權裁處之行政機關
    為第一次裁處時，其性質為實體法上之行政處分。又道路交
    通管理處罰條例所定之罰鍰、吊扣證照、記點等裁罰，本屬
    行政罰之性質，自有行政罰法前開條文規定之適用。本件異
    議人係於95年6月25日為本件違規行為，而原處分機關則於
    95年12月25日為最初裁處即本案裁決書，觀諸與本件相關之
    道路交通管理處罰條例第40條第1項修正前後之規定，就處
    罰之要件及其罰鍰之金額均無變動，是此部分修正對異議人
    並無有利、不利可言，參照上開說明，自應適用行政機關最
    初裁處即95年10月11日時之修正後道路交通管理處罰條例第
    40 條規定論處，合先敘明。
四、經查：
（一）異議人即受處分人甲○○所有之車牌號碼BL8-197號重型
      機車，於95年6月25日0時28分在台一線83公里處，經測得
      行車時速85公里，超過該處限速50公里達20公里以上，為
      警以「汽車駕駛人行車速度，超過規定之最高時速20公里
      以上」逕行舉發等情，除為異議人所不爭執外，並有新竹
      縣警察局96年2月2日竹縣警交字第0960005383號函檢附上
      開舉發通知單附卷可稽，上開違規事實堪以認定。
（二）雖異議人以前揭情詞置辯，然查異議人車籍資料登記車主
      地址為「彰化縣社頭鄉○○村○○路○段742號」，異議人
      亦設籍於該址，迄今未再變更，此有個人基本資料查詢結
      果、車號查詢重型機車車籍各1紙在卷可憑。再者，原舉
      發單位即新竹縣警察局就異議人上開違規事件，於開立前
      揭舉發通知單後，已交由郵政機關送達至異議人上址住所
      ，因郵差未獲會晤應受送達人本人，亦無受領文書之同居
      人、受雇人或應受送達處所接收郵件人員，乃將上開送達
      之文書於95年9月1日寄存送達地之郵政機關即「社頭郵局
      」，並作送達通知書2份，1份黏貼於應受送達人住居所門
      首，1份置於該受送達處所信箱或其他適當位置，以為送
      達，此有新竹縣警察局送達證書影本1紙在卷可考，揆諸
      上開說明，該等舉發通知單已生合法送達之效力。復依道
      路交通安全規則第23條第1項之規定：「汽車車身式樣、
      輪胎隻數或尺寸、燃料種類、座位、噸位、引擎、車架、
      車身、頭燈等設備或使用性質、顏色、汽車所有人名稱、
      地址等如有變更，均應向公路監理機關辦理登記」，異議
      人既已移居他處，自應依上揭規定向公路監理機關為變更
      登記以維自身權益，尚不能以戶籍地信件無人照管而否定
      原舉發單位已對其住所為送達之合法性。準此，即便異議
      人在上開舉發通知單所載應到案日期後方合法收受該舉發
      通知單，致其無法在應到案日期前遵期繳交罰款、或對其
      違規行為有陳述、爭執，惟異議人至遲應於道路交通管理
      處罰條例第9條第1項所定合法送達後15日內，向原處分機
      關提出申訴或按最低額繳交罰鍰結案，是原處分機關因異
      議人未於期限內依法提出申訴或繳交最低罰鍰結案，逕以
      裁處異議人最高額罰鍰，於法應無不合。
（三）綜上，異議人所有之上開重型機車確有在前揭時、地超速
      行駛之違規行為，且上開舉發通知單既已依寄存送達程序
      而合法送達於異議人，然異議人未自動繳納罰鍰，復未於
      舉發通知單上所載應到案日期前，到案聽候裁決，按諸前
      揭規定，原處分機關自應依違反道路交通管理事件統一裁
      罰基準表逕行裁決。從而，原處分機關依道路交通管理處
      罰條例第40條第1項及第63條第1項，裁處異議人罰鍰2,20
      0元，並記違規點數1點，核無違誤，本件異議人之聲明異
      議為無理由，應予駁回。
據上論斷，應依道路交通案件處理辦法第19條，裁定如主文。
中　　華　　民　　國　　96　　年　　2 　　月　　6　　日
                  交通法庭            法  官  尚安雅
以上正本證明與原本無異。
如不服本裁定，應於裁定送達後五日內向本院提出抗告狀 (須附
繕本 )。
中　　華　　民　　國　　96　　年　　2 　　月　　9　　日
                                      書記官  黃家宏
